臺灣高等法院民事裁定                 
109年度抗字第31號
抗  告  人  邱圳枝  

上列抗告人因與相對人邱鳳英間聲明異議事件，抗告人對於臺灣
桃園地方法院於民國108年12月9日所為108年度執事聲字第101號
裁定提起抗告，本院裁定如下：
    主  文
抗告駁回。
抗告費用由抗告人負擔。
    理  由
一、本件相對人前因兩造間履行協議事件（臺灣桃園地方法院10
    5年度重家訴字第15號、本院107年度重家上字第32號）經法
    院判命抗告人移轉名下桃園市○○區○○段000000地號土地應有
    部分各八分之一予相對人與邱文瑞(即合計應移轉應有部分
    八分之二），及給付相對人與邱文瑞各新臺幣（下同）660
    萬9,625元本息，並就上開命為金錢給付部分准予假執行，
    乃執上開判決（下稱系爭判決）為執行名義，聲請原法院10
    8年度司執字第21709號執行事件，對抗告人財產於新臺幣66
    0萬9,625元本息範圍內聲請強制執行，並以上開土地應有部
    分八分之六（下稱系爭應有部分）為執行標的。抗告人聲明
    異議，經原法院司法事務官以108年度司執字第21709號裁定
    駁回後，抗告人提出異議，復經原裁定駁回。
二、異議及抗告意旨略以：系爭應有部分經執行法院定第一次拍
    賣底價為1,600萬元，該數額已高達執行法院所認執行金額7
    92萬3,600元之2.01倍，客觀上顯違反強制執行法第113條、
    第50條關於禁止超額查封之規定。且系爭應有部分依法得申
    請不課徵土地增值稅，原裁定及原處分於估算執行費用時預
    先計入土地增值稅，亦有違誤。又系爭判決尚未確定，若率
    予拍賣，亦將嚴重損害伊之權利並造成無法回復之損害等語
    。
三、按查封不動產，以其價格足清償強制執行之債權額及債務人
    應負擔之費用者為限，強制執行法第113條準用第50條定有
    明文。而法院評估有無超額查封，應以將來拍賣所得之價金
    是否足以清償債務人應負擔之各項費用、稅捐及債權額為斷
    。經查，抗告人主張系爭應有部分經第一次拍賣公告定最低
    拍賣金額1,600萬元等情，固有拍賣公告可佐（系爭執行事
    件卷第155頁），然執行實務上多有未能於第一次拍賣程序
    拍定，而須經多次減價拍賣之情形，拍定價格可能與第一次
    拍賣底價存在相當之落差；另考量系爭執行標的僅土地應有
    部分而非整筆土地，足以影響應買意願及投標金額，以及相
    對人就拍賣價金無優先受償之權，與相對人同獲系爭判決准
    為假執行之邱文瑞或其他債權人亦可能參與分配等因素，無
    論將來拍定金額應否扣除抗告人所爭執之土地增值稅，均難
    謂系爭應有部分執行結果明顯足敷清償相對人之假執行債權
    及執行費用，無從認有超額查封情事。至抗告人雖另稱系爭
    判決尚未確定，率予執行將致伊受有損害云云，惟系爭判決
    依強制執行法第4條第1項第2款得為執行名義，相對人執以
    聲請強制執行並無不合，且相對人已依系爭判決對抗告人提
    供擔保，抗告人亦得按系爭判決所定金額預供擔保聲請免為
    假執行，抗告人以系爭判決未確定資為異議事由，要無足採
    。綜上，抗告人以超額查封及系爭判決尚未確定為由聲明異
    議，均難認有據，原裁定維持原處分並駁回抗告人之異議，
    並無不合，抗告意旨指摘原裁定不當，請求廢棄，為無理由
    。
四、據上論結，本件抗告為無理由，爰裁定如主文。
中　　華　　民　　國　　109 　年　　2 　　月　　10　　日
                  民事第一庭 
　　　　              審判長法  官  吳光釗
                            法  官  曾錦昌
                            法  官  鄧晴馨
正本係照原本作成。
本裁定除以適用法規顯有錯誤為理由外，不得再抗告。如提起再
抗告，應於收受送達後10日內委任律師為代理人向本院提出再抗
告狀。並繳納再抗告費新臺幣１千元。
中　　華　　民　　國　　109 　年　　2 　　月　　10　　日

　　　　　　　　　　　　　 書記官　莊昭樹